臺灣士林地方法院刑事裁定
110年度聲再字第18號
聲  請  人  
即受判決人  李憲銘




上列聲請人即受判決人因違反毒品危害防制條例案件，對於本院
中華民國109年6月16日所為之第一審確定判決（109年度審訴字
第398號），聲請再審，本院裁定如下：
    主  文
再審之聲請駁回。
    理  由
一、聲請意旨略以：
（一）聲請人即受判決人甲○○（下稱聲請人）因違反毒品危害防
      制條例第10條施用一級毒品案件，經本院於民國109年6月
      16日判處有期徒刑8月，聲請人提起上訴，因逾上訴期間
      ，經臺灣高等法院以109年度上訴字第349號判決駁回上訴
      ，並於109年8月2日判決確定。
（二）按行為後法律有變更者，適用行為時之法律，但行為後之
      法律有利於行為人者，適用最有利於行為人之法律，現行
      刑法第2條第1項定有明文。另按毒品危害防制條例第20條
      第3項、第23條第2項業於109年1月15日修正公布，並新增
      第35條之1過渡規定，均於同年7月15日施行（下稱新法）
      。依新法之規定，觀察勒戒或強制戒治執行完畢後，3年
      後再犯施用毒品罪者，應適用觀察勒戒及強制戒治之規定
      ，3年內再犯施用毒品罪者，則應依法追訴。是以，依上
      開規定說明，於109年7月15日後始繫屬於法院，且施用毒
      品犯行係於最近1 次觀察、勒戒或強制戒治執行完畢後，
      3年後再犯者，應先經觀察、勒戒，倘檢察官逕行起訴或
      聲請簡易判決處刑，起訴程序顯係違背規定，法院自應諭
      知不受理之判決。
（三）修正後之毒品危害防制條例第23條第2項，既僅規定觀察
      勒戒或強制戒治執行完畢釋放後，3年內再犯第10條之罪
      者，檢察官或少年法院（地方法院或少年法庭）應依法追
      訴或裁定交付審理。則其再犯（含3犯以上）如距最近1次
      犯該罪依第20條第1項、第2項規定令觀察勒戒或強制戒治
      執行完畢釋放後，已逾3 年者，既應再令觀察勒戒，不因
      其間是否另犯該罪經起訴、判決或執行而受影響，俾落實
      此次寬厚刑事政策之變革，有最高法院109 年度台上字第
      3098號判決意旨可供參照。
（四）聲請人因違反毒品危害防制條例之施用一級毒品罪事證明
      確，足堪認定。聲請人前施用毒品案件，經法院裁定送觀
      察勒戒及強制戒治後，於90年執行完畢釋放出所，此有臺
      灣高等法院前案紀錄表在卷可稽。聲請人再犯本件毒品危
      害防制第10條之施用毒品罪，距上開最近1次經觀察勒戒
      及強制戒治執行完畢放後已逾3年，揆諸上開說明，自應
      由本院依職權裁定撤銷原判決，令聲請人入勒戒處所觀察
      勒戒。綜上所述，懇請貴院依職權撤銷原判決，裁定聲請
      人入勒戒處所觀察勒戒，如蒙恩准，實感德澤。
二、按「有罪之判決確定後，有下列情形之一者，為受判決人之
    利益，得聲請再審：一、原判決所憑之證物已證明其為偽造
    或變造者。二、原判決所憑之證言、鑑定或通譯已證明其為
    虛偽者。三、受有罪判決之人，已證明其係被誣告者。四、
    原判決所憑之通常法院或特別法院之裁判已經確定裁判變更
    者。五、參與原判決或前審判決或判決前所行調查之法官，
    或參與偵查或起訴之檢察官，或參與調查犯罪之檢察事務官
    、司法警察官或司法警察，因該案件犯職務上之罪已經證明
    者，或因該案件違法失職已受懲戒處分，足以影響原判決者
    。六、因發現新事實或新證據，單獨或與先前之證據綜合判
    斷，足認受有罪判決之人應受無罪、免訴、免刑或輕於原判
    決所認罪名之判決者」，刑事訴訟法第420 條第1 項定有明
    文。次按對於有罪確定判決之救濟程序，依刑事訴訟法規定
    有再審及非常上訴二種。非常上訴以原確定判決違背法令，
    由最高法院檢察署檢察總長向最高法院提起之非常救濟程序
    ，目的在求統一法律之適用；再審則係對確定判決之事實錯
    誤而為之救濟方法，至於適用法律問題則不與焉（最高法院
    105年度台抗字第531號、104年度台抗字第343號裁定意旨參
    照）。是倘對確定判決以判決違背法令為理由，請求法院撤
    銷或變更原確定判決，則應循非常上訴程序救濟，非循再審
    程序所能救濟，二者迥不相同。末按「聲請再審之案件，除
    顯無必要者外，應通知聲請人及其代理人到場，並聽取檢察
    官及受判決人之意見。但無正當理由不到場，或陳明不願到
    場者，不在此限」、「法院認為聲請再審之程序違背規定者
    ，應以裁定駁回之。但其不合法律上之程式可以補正者，應
    定期間先命補正」，刑事訴訟法第429 條之2 、第433 條亦
    分別明定。
三、經查：聲請人因施用第一級毒品案件，經本院以109年度審
    訴字第398 號判決處有期徒刑8月，其後聲請人遲誤上訴期
    間，經臺灣高等法院於109年12月28日以109年度上訴字第34
    98號判決駁回上訴確定等情，有前開判決書、臺灣高等法院
    被告前案紀錄表在卷可稽。聲請人雖以前詞為由聲請再審，
    然其所述理由係就本院上開判決適用法律是否有誤加以爭執
    ，參照上揭說明，應屬得否據以提起非常上訴之問題，與刑
    事訴訟法第420條規定得聲請再審之理由顯然不符，無從依
    再審程序救濟。故本件聲請再審，顯屬違背法律程式，於法
    不合，並無從補正，應逕予駁回。又本件聲請既顯屬程序上
    不合法，自無通知聲請人到場陳述意見之必要，併此敘明。
據上論斷，應依刑事訴訟法第433 條前段，裁定如主文。
中　　華　　民　　國　　110 　年　　10　　月　　20　　日
                  刑事第八庭審判長法  官  蔡守訓
　　
　　                              法  官  黃依晴
　　
　　                              法  官  張毓軒
以上正本證明與原本無異。
如不服本裁定得於收受裁判後5日內向本院提出抗告狀。因疫情
而遲誤不變期間，得向法院聲請回復原狀。
                                  書記官  方怡雯
中　　華　　民　　國　　110 　年　　10　　月　　21　　日